【裁判字號】    98,上易,1530
【裁判日期】    980831
【裁判案由】    恐嚇
【裁判全文】
臺灣高等法院刑事判決                98年度上易字第1530號
上  訴  人  臺灣臺北地方法院檢察署檢察官
被      告  乙○○
選任辯護人  蔡惠子  律師
            莊立群  律師
上列上訴人因恐嚇案件，不服臺灣臺北地方法院98年度易字第17
號，中華民國98年6月3日第一審判決（起訴案號：臺灣臺北地方
法院檢察署96年度偵字第22328號），提起上訴，本院判決如下
：
    主  文
上訴駁回。
    理  由
一、公訴意旨以：被告乙○○預見交付行動電話門號予他人使用
    ，將可幫助犯罪集團成員持以行騙或恐嚇之用，並藉此逃避
    檢警人員之追緝，竟仍基於幫助詐欺或恐嚇取財之不確定故
    意，容任他人使用其行動電話門號，於不詳時地，將其於民
    國96年1月9日甫向其友賴明榆承讓之亞太行動寬頻股份有限
    公司（下稱亞太電信公司）申辦之行動電話門號0000000000
    號之SIM卡，提供予姓名不詳之成年人士使用。嗣該姓名不
    詳之成年人士收受後，旋即將上開物品交由某詐騙犯罪集團
    使用，以達成向他人遂行詐欺取財之目的，利用甲○○於96
    年4月14日18時許，在臺北縣新店市○○路家中上網之際，
    佯稱女子身分，並可與告訴人見面云云，嗣甲○○依約前往
    ，即有一自稱係該女子之上司撥打0000000000號之行動電話
    門號予甲○○，並對告訴人恐嚇稱：如果離開，要開槍打其
    ，並要匯款至指定之帳戶，不然對其家人不利等語，致告訴
    人心生畏懼，乃依指示分別匯款新臺幣（下同）14,000元（
    共2筆）至第一商業銀行虎尾分行帳戶內、89,966元（共3筆
    ）至台灣新光銀行太平簡易型分行帳戶內、48,000元至第一
    商業銀行左營分行帳戶內及100,000元至原新竹國際商銀台
    中分行帳戶內。嗣因不甘受騙，乃報警處理，經警循查獲上
    情。因認被告涉犯刑法第30條第1項、第346條第1項之幫助
    恐嚇取財罪嫌等語。
二、按犯罪事實應依證據認定，無證據不得認定犯罪事實；不能
    證明被告犯罪者，應諭知無罪之判決，刑事訴訟法第154 條
    第2 項、第301 條第1 項分別定有明文。次按事實之認定，
    應憑證據，如未能發現相當證據，或證據不足以證明，自不
    能以推測或擬制之方法，為裁判基礎；且認定不利於被告之
    事實須依積極證據，苟積極證據不足為不利於被告事實之認
    定時，即應為有利於被告之認定；另認定犯罪事實所憑之證
    據，雖不以直接證據為限，間接證據亦包括在內，然而無論
    直接證據或間接證據，其為訴訟上之證明，須於通常一般之
    人均不致有所懷疑，而得確信其為真實之程度者，始得據為
    有罪之認定，倘其證明尚未達到此一程度，而有合理之懷疑
    存在而無從使事實審法院得有罪之確信時，即應由法院為諭
    知被告無罪之判決，最高法院40年台上字第86號、30年台上
    字第816號、76年台上字第4986號亦著有判例。
三、訊據被告乙○○堅決否認有幫助詐欺取財犯行，辯稱：亞太
    電信0000000000號行動電話是伊與女友賴明榆分手後，賴明
    榆交還予伊，因租約尚未到期退租需付違約金較不划算，故
    將手機放在位在臺北市○○路187號公司之辦公桌抽屜內作
    為備用手機，並沒有借給他人等語。辯護人則以：本件被告
    申請之0000000000號行動電話門號之帳單明細並無於96年4
    月14日撥打行動電話予告訴人之紀錄，且被告有正當工作及
    收入，在外又無欠款，每月薪水匯入帳戶後即供作母親及自
    己生活費用，並無需款孔急而將上開行動電話販賣予犯罪集
    團情事等語資為被告辯護。公訴意旨指被告乙○○涉犯幫助
    恐嚇罪行，無非係以被告乙○○之供述、告訴人甲○○之指
    訴及0000000000使用情形及報遺失紀錄為論據。
四、經查：
  (一)、告訴人甲○○指訴於上揭時日，遭犯罪集團以0000000000
      、0000000000、0000000000號電話聯繫恐嚇後，甲○○心
      生畏懼而先後匯款14,000元、89,966元、48,000元、100,
      000元至犯罪集團所指示之帳戶後遭提領一空之情，就告
      訴人甲○○匯款受害之事實，有自動櫃員機交易明細表7
      紙在卷可憑 (見偵卷第15至17頁)，堪予採信。又前開000
      0000000號行動電話，係賴明榆 (被告乙○○之前女友)於
      94年8月2日申請，於95年8月16日過戶予被告由被告使用
      一節，為被告乙○○供述在卷 (見偵卷第75頁、原審卷第
      27頁)，復有通聯調閱查詢單可徵，是被告乙○○所供000
      0000000號為渠使用之情亦堪認屬實。惟被告乙○○堅決
      否認有詐欺或幫助詐欺情事，並以前詞置辯。而以告訴人
      甲○○所陳：恐嚇行為人所用之行動電話為0000000000、
      0000000000、0000000000號... 伊在網路認識該不詳姓名
      之女子，有留一個電話號碼，約出見面未果，有位男子打
      電話給伊，表示要確認身分...，匯款後，他們又表示那
      位女生在哭，好像是哭給伊看... 在警局筆錄所說電話順
      序，第1隻是該女子在網路上留下之電話，第2支是大哥打
      給伊，第3支是大哥老闆打的電話等語 (見偵卷第15頁、
      原審卷第82至83頁)，是以被告乙○○所使用之000000000
      0號電話，依被害人甲○○所陳，應係96年4月14、15日供
      恐嚇用之電話。惟查，被告乙○○所使用之0000000000行
      動電話，於被害人乙○○96年4月14、15日遭加害之際，
      並無撥打予甲○○電話之紀錄，此有0000000000號96年4
      月電話通聯紀錄在卷可憑 (見偵卷第43頁)，則被告乙○
      ○所使用之前開0000000000號電話，並非本件施加恐嚇予
      被害人乙○○之工具堪予認定，被害人甲○○前所供被告
      所用前開之行動電話號碼係本件犯罪之工具之證詞，難認
      有憑。
  (二)、次查，被告所有前開0000000000號電話於96年4月16日下
      午5時許曾撥打2次被害人甲○○之行動電話，有該電話之
      通聯紀錄可徵 (見原審卷第44頁)，而被害人甲○○匯款
      予恐嚇之行為人，均係在同年月14日晚間及15日凌晨，此
      從被害人提出之匯款單上之時間即可得證 (見偵卷第16、
      17頁)，足見被害人甲○○匯款過程中，並無與000000000
      0號電話有過話紀錄，是該電話於同年月16日與被害人甲
      ○○聯繫，即與前開犯罪行為無涉。至於公訴人雖指96年
      4月16日通聯係詐騙集團食髓知味，企圖二度詐騙被害人
      而撥打云云。然依證人即被害人甲○○所證：匯款後，他
      們說那個女生很害怕在哭... 男生說那個女生很害怕見面
      ，伊即問錢如何拿回等語 (見原審卷第82頁背面)，足見
      被害人甲○○匯款後，恐嚇取財之行為人對於甲○○，並
      無再為另一恐嚇取財之行為，公訴人既未舉證96年6月16
      日之通聯係另一犯罪之行為，徒以通聯紀錄推論屬二度犯
      行，難認有據。
  (三)、就0000000000號電話使用情形以觀，被告供稱：該手機係
      最低應繳333元之租約，與賴明榆分手時因租約未到期，
      停用須繳違約金，不會比繳租約划算等語 (見原審卷第27
      頁及背面)，而依被告所辯繳納最低租約計算，於96年2月
      與賴明榆分手，按月繳最低月租費至與亞太電信公司期約
      約滿為止，僅需負擔2,331元（333元×7月【96年2月至96
      年8月】＝2,331元），反之若於96年2月即與亞太電信公
      司解約，則需負擔違約金3,000元，此有亞太電信公司函
      文在卷可查（見原審卷第68頁），兩相比較，確實如被告
      所言保留該門號使用並按月繳最低月租費損失較少。且自
      上開門號之帳單以觀，被告所辯賴明榆將手機交還被告後
      之3、4月間，其使用該支門號之頻率確實非多，96年2月1
      0日至96年3月8日、96年3月10日至96年4月9日之帳單費用
      均未逾333元（不含被告稱上開手機及門號失竊之月份）
      ，是被告稱其將該門號作為備用手機，而按月繳最低月租
      費一情，與一般日常生活經驗並無相違之處。被告使用上
      開門號之頻率雖不高，惟若被告將上開閒置之門號轉讓與
      他人而未告知通信業者，被告勢將為電信業者追討後手使
      用該支門號所產生之通話費用，而觀諸上開門號之帳單寄
      送地址自96年1月起至同年4月間均為被告位於臺北市○○
      區○○路187號1樓工作地點，此核對卷附帳單明細即明（
      見原審卷第62頁至第67頁），足見被告並未就犯罪集團使
      用其電話一事預先與犯罪集團商妥改將帳單寄送至犯罪集
      團成員住居所以規避帳單費用，況行動電話門號之申請方
      式有多樣，被告如欲出售行動電話門號予犯罪集團，亦應
      選擇可限定使用金額之易付卡賣予犯罪集團，以避免負擔
      犯罪集團撥打之電話費用，被告明知將上開行動電話門號
      保留自己使用僅需月繳333元，然出售予犯罪集團使用所
      產生之話費卻無法估計，縱使被告為至愚之人，亦不會甘
      為犯罪集團負擔無法預估金額之帳單費用而同意提供上開
      行動電話門號予詐欺集團使用，是被告辯稱其未將電話提
      供犯罪集團使用等語，並非無據。
  (四)、又被告確實於96年4月18日撥打電話至亞太電信公司辦理
      掛失停話，此有亞太電信公司983月6日函文記載「4/18/2
      007掛失停話」附卷可憑（見原審第45頁），雖依公訴人
      所舉之通聯紀錄查詢單所載之使用狀態為「強停」 (見偵
      卷第45頁)，而亞太電信公司「強停」係就風險因素，對
      於用戶電話執行強制停話，與使用者主動申請停用之註記
      為自停或掛失不同，復有亞太電信公司函在卷可憑 (見本
      院卷第15頁)。惟查，依亞太電信公司96年4月18日函所載
      0000000000於96年4月18日掛失停話後，於同年月22日經
      刑事警察局通報為詐騙，依法配合停話 (見原審卷第45頁
      )，是0000000000號電話之通聯調閱查詢單所載「強停」
      使用狀態之異動日期係96年4月22日，故0000000000號電
      話雖係於96年4月22日因刑事警察局通報後始遭強制停話
      ，然被告乙○○於同年日18日曾為掛失亦非虛偽，參諸被
      告置放行動電話之抽屜係屬公用，亦經證人即被告之同事
      丙○○證述在卷 (見原審卷第85頁背面)，是被告辯稱行
      動電話曾遺失之情應堪憑認。又行動電話遺失後，遭他人
      盜用即非無可能，況被害人甲○○於原審審理時無法依被
      告之聲音指認被告即為撥打上開行動電話與其接觸之人，
      即難以此推論被告有恐嚇取財之犯行。至於公訴人指應調
      閱被害人甲○○手機出帳單查證所證甲○○單向撥打予恐
      嚇集團之事實云云。惟查，電話通聯紀錄僅有六個月之保
      存期限，而本件於97年12月19日繫屬原審 (見原審簡字卷
      第1頁)，是原審於本件審理時，即無可能調查本件犯罪事
      實之通聯紀錄，縱向電信機關調得被害人甲○○手機之帳
      單明細，亦無從查證被害人撥打恐嚇集團之電話號碼，是
      此無益之證據，自無調查之必要，附此敘明。
六、綜上所述，本件既查無被告有交付上開行動電話予他人使用
    事實相關之直接證據，復查無其他積極證據證明其犯罪行為
    ，則依公訴意旨所指，尚未達於通常一般之人均不致有所懷
    疑，得確信其為真實之程度，而有合理性懷疑之存在，本院
    無從形成有罪之確信。此外，復查無其他積極證據足資認定
    被告乙○○確有公訴意旨所指之犯行，依據「罪證有疑，利
    於被告」之證據法則，既不能證明被告乙○○犯罪，應認被
    告乙○○無罪。從而，原審為無罪之判決，並無不當，檢察
    官上訴意旨所指各節，均不足採，其據以指摘原判決不當，
    求予撤銷改判，為無理由，應予駁回。
據上論斷，應依刑事訴訟法第368條，判決如主文。
本案經檢察官王清杰到庭執行職務。
中    華    民    國    98    年    8     月    31    日
            刑事第二十二庭審判長法  官  江振義
                                法  官  李麗珠
                                法  官  洪于智
以上正本證明與原本無異。
不得上訴。
                                書記官  強梅芳
中    華    民    國    98    年    9     月    1     日


司法院資訊處製作；財團法人民間司法改革基金會備份。
